臺灣高雄地方法院刑事判決　　　　　　　　　　　　　九十三年度易緝字第五一號
　　被　　　告　丁○○
　　選任辯護人　李宏文律師
右列被告因詐欺案件，經檢察官提起公訴（八十六年度偵字第一三六八一號），本院
判決如左：
    主  文
丁○○無罪。
    理  由
一、公訴意旨略以：被告丁○○、丙○○、蕭以士及許志和（以上三人已另審結）係
    父子、父女及翁婿關係，明知已無清償支付能力，竟共同意圖為自己不法之所有
    ，於八十六年三月間起，以渠等進口泰國蝦苗生意，須資金週轉為由，持客票在
    高雄市○○路一四四巷四十六號乙○○之住處，向乙○○詐借新台幣（下同）二
    百五十八萬五千三百零五元，詎支票到期，皆未獲兌現，屢經催討，避不見面，
    乙○○始知受騙，因認被告等涉有刑法第三百三十九條第一項之詐欺取財罪嫌云
    云。
二、按犯罪事實應依證據認定之，無證據不得認定其犯罪事實。又不能證明被告犯罪
    或其行為不罰者，應諭知無罪之判決。刑事訴訟法第一百五十四條第一項、第三
    百零一條第一項分別定有明文。又按刑法第三百三十九條第一項詐欺罪之成立，
    以意圖為自己或第三人不法之所有，以詐術使人陷於錯誤，而將本人或第三人之
    物交付為要件。所謂以詐術使人交付，必須被詐欺人因其詐術而陷於錯誤，若其
    所用之方法，不致使人陷於錯誤，即不構成該罪，最高法院四十六年臺上字第二
    六○號判例資參照。
三、訊據被告丁○○堅決否認有任何詐欺犯行，辯稱：係因被其他公司倒債三百多萬
    元，因而交付告訴人乙○○由他公司所簽發之支票才無法如期兌現，在未被倒債
    之前，所交付之客票皆有兌現，並無詐欺之意圖等語。經查：
（一）被告丁○○與告訴人係二、三十年之朋友，被告確在經營蝦苗買賣，並在泰國
      投資，以前亦曾持客票調現，八十六年四月份有兌現四、五十萬元，最後一次
      兌現是八十六年五月初等情，業據告訴人乙○○於本院審理時陳述綦詳（八十
      七年一月十四日訊問筆錄）。另被告丁○○自八十五年十月間起至八十六年四
      月二十九日止，曾陸續以林松俞、王榮安、李美慧之支票向告訴人調現，並為
      告訴人兌領，其中林松俞、李慧美部分均達一百餘萬元，王榮安部分則有七十
      餘萬元之事實，並有林松俞、李美慧、王榮安支票兌現明細附卷可憑，另被告
      更提供坐落屏東現里港鄉○○段二三二之三四地號土地及其上之建物，為告訴
      人設定二百萬元之抵押權供擔保金錢消費借貸，此亦有土地登記簿影本一份附
      卷可稽，告訴人與被告間既原有以客票調現之慣例，且在八十六年五月初之前
      ，其客票均如期兌現，則被告以本件客票向告訴人借款，即係遵循往例，難認
      被告有施用何等詐術；，而被告前所交付之客票既已陸續兌現三、四百萬元，
      亦難認被告於本件借款之初即有何不法所有之意圖；告訴人既係基於信任關係
      依照往例借予被告金錢，又有設定不動產抵押權供擔保，始交付金錢予被告，
      要難認其係陷於錯誤始交付金錢。再告訴人於本院審理中已自承係為幫助朋友
      才借錢給被告等情，並於八十六年十一月十八日被告與告訴人就本件金錢消費
      借貸已達成和解，有和解書一份在卷足憑，是以，依現存證據尚難認被告於借
      款當時即不法所有之意圖及施用何詐術以詐騙告訴人，被告辯稱無詐欺意圖等
      語，尚非子虛信。
（二）被告於八十五年間確為聖時企業有限公司（下稱聖時公司）積欠一百七十餘萬
      元之帳款未還，其後僅取回小部分帳款，八十六年五月間又曾被倒帳三十一萬
      二千元之事實，有同案被告許志和提出之聖時公司債權分析表及已拒絕往來之
      支票一紙附卷足憑，被告所辯因被倒帳才無法還款等情，實非無據。而於本院
      審理期間，告訴人亦歷次陳稱被告皆有照該和解書所載之約定履行（參見本院
      八十七年一月十四日、二月四日、十二月四日，八十八年三月十八日訊問筆錄
      ），是被告顯有積極償債之行為，益證被告實無不法所有之意圖，本件僅屬民
      事債務不履行之問題至為灼然，蒞庭公訴人亦當庭陳述相同見解。被告上開所
      辯，洵非虛詞。此外，復查無其他積極證據足資證明被告有何詐欺之犯行，依
      法自應均為無罪之諭知。
四、本件既經本院為無罪之諭知，與檢察官移送併辦部分（八十七年度偵字第三八九
    五號）即無連續犯之裁判上一罪關係，即非法律上之同一案件，本院自不得就上
    開併案之案件審判，應由檢察官另行偵查，附此敘明。
據上論斷，應依刑事訴訟法第三百條零一項前段，判決如主文。
本案經檢察官甲○○到庭執行職務。
中      華      民      國      九十三  年     六     月     四     日
                                臺灣高雄地方法院刑事庭
                                    審判長法官  邱明弘
                                          法官  胡宜如
                                          法官  廖建瑜
右正本證明與原本無異。
如不服本判決，應於判決送達後十日內，向本院提出上訴狀。
                                        書記官  王翌翔
中      華      民      國      九十三      年     六     月     四     日
